臺灣新北地方法院行政訴訟判決
                                111年度交字第190號

原      告  方樂民
被      告  新北市政府交通事件裁決處
                    設新北市○○區○○路○段000號2樓
代  表  人  李忠台（處長）
                    住同上
訴訟代理人  黃曉妍  律師
複代理人    高宏文  律師
上列當事人間因交通裁決事件，原告不服被告民國111年2月22日
新北裁催字第48-CU0000000號裁決，向本院提起行政訴訟，本院
判決如下：
    主  文
一、原告之訴駁回。
二、訴訟費用新臺幣參佰元由原告負擔。
    事實及理由
一、爭訟事實概要：緣原告於民國110年12月31日11時05分許，
    駕駛車牌號碼000-00號營業小客車（下稱系爭汽車）而行經
    新北市○○區○○路0段000號前，因有「跨越分向限制線駛入來
    車道」之違規行為，由民眾於110年12月31日檢具違規資料
    向警察機關檢舉，經新北市政府警察局新店分局查證違規屬
    實，於111年1月12日填製新北市警交大字第CU0000000號舉
    發違反道路交通管理事件通知單予以舉發，記載應到案日期
    為111年2月26日前，案件於同日移送被告處理。原告於111
    年1月17日向被告提出申訴，嗣經被告調查認定原告有上開
    違規行為，乃依道路交通管理處罰條例第45條1項第3款、第
    63條第1項第1款及違反道路交通管理事件統一裁罰基準表之
    規定，以111年2月22日新北裁催字第48-CU0000000號違反道
    路交通管理事件裁決書（下稱原處分），裁處原告罰鍰新臺
    幣（下同）900元，並記違規點數1點。原告不服，遂提起本
    件行政訴訟。
二、原告起訴主張及聲明：
㈠、主張要旨：
⑴、檢舉影片00:02秒處，右方開始持續出現施工路障，導致用路
    人必須違法跨越雙黃線駛入對向車道駕駛（旁邊也必須留出
    機車行駛之空間），此施工工程經查證應該為內政部營建署
    下水道工程處之工程。
⑵、遇到施工路段，每台車開過去也都是這樣開，此檢舉人自己
    也必須跨越雙黃線駛入對向車道才能行駛，請看檢舉影片00
    :04秒處開始，他也是一路違規跨越雙黃線行駛，不知道他
    人是抱存著什麼心態來檢舉這種非故意的違規，浪費社會資
    源及大家寶貴時間。
㈡、當庭主張：
⑴、我個人營業超過30年，從20歲開到現在。我開那麼久，我碰
    到這狀況，可以大膽講100人都是做這樣反應。我接到紅單
    如果是我造成，違規就要接受處罰。我從便利商店收到罰單
    ，想說直接去繳，後來想確認是在哪個地點，收到一看，那
    邊我住超過40年，那是施工車在路中間，我第一張輪胎向左
    偏，第二張又更偏，是為了閃那個區塊，不懂那麼簡單的事
    為什麼變這樣子。如果是這樣的狀況，那我車子到底要怎麼
    開，因為我們那條路上是單向雙線通車，二段到我們住家的
    地方，施工區塊有十幾個位置，有時還要有人在那指揮，只
    能雙向邊單線通車，那邊就會有所謂的跨越雙黃線。
⑵、我們單線，施工車子跟器材，道路5米，他擺3米，剩下機車
    可以過，那我那時候對向也沒車，我想請問一下，今天到任
    何一個地方，我們那還有公車，車一停馬路去掉一半，如果
    對向沒來車，其他駕駛人是否會等？跨越雙黃線是不對，但
    臺灣地小人稠，應該考慮情理法，車子開著開著，結果前行
    道路有障礙物，也可能有巨大坑洞，我們一般反應不會往機
    車那閃，那都剎那間做反應，一般對向沒來車，一定往那邊
    偏一下。
⑶、在不浪費社會資源的情況，我今天只是求一個說法，因為我
    們這情況太平常，他檢舉我，那他車子怎麼開？我想請教道
    路今天變這樣，只能機車通過，那我要怎麼過，是要等施工
    幾年完成嗎？我今天是想知道遇到這樣的情形，怎樣才正確
    ，希望有所依循。那條路我經過40年了。如果碰到這個，正
    確操作模式應該是怎樣。
㈢、聲明：⑴原處分撤銷。⑵訴訟費用由被告負擔。
三、被告答辯及聲明：
㈠、答辯要旨：
⑴、依檢舉影像(附件一「Z0000000000000000000-0.avi」畫面時
    間11:05:20至11:05:31)內容，原告駕駛系爭車輛行駛於新
    店區安康路3段上，系爭路段路面劃有雙黃實線，該標線清
    晰且無斑駁致無法辨識之情存在，依設置規則該標線用以分
    隔對向車道之用，雙向禁止超車、跨越或迴轉，然於畫面時
    間11:05:20至11:05:31可見原告駕駛系爭車輛跨越分向線，
    其車身逾3/4於對向車道，已佔據對向車道近1/2，他向來車
    恐為閃避系爭車輛煞車不及而發生交通事故，顯見其行為已
    然升高該路段用路人發生交通事故之風險，原告亦於起訴狀
    自承有違法跨越雙黃實線駛入對向車道之違規，核其行為確
    有「跨越分向限制線駛入來車道」之違規屬實，被告據此依
    處罰條例第45條第1項第3款及第63條第1項第1款作成罰鍰及
    記點處分，應無不當。
⑵、原告固稱因道路施工造成道路減縮不得已才跨越雙黃實線駛
    進來車道，然自檢舉影像(附件一「Z0000000000000000000-
    0.avi」)及影像顯示之施工處截圖(被證6，施工地點1)以觀
    ，該施工處所設圍欄係沿道路邊線而設，並未有使車道明顯
    減縮之情形存在，參上揭影像，於畫面時間11:05:20至11:0
    5:23時，系爭汽車向左跨越雙黃實線，僅剩右側前後輪壓在
    雙黃實線上，其餘車身均已進入來車道，11:05:24至11:05:
    28，已駛離施工處仍續以跨越雙黃實線之勢向前行駛，11:0
    5:28至11:05:31，又遇另兩個施工處，自影像截圖(被證6，
    施工地點2-3)可見該施工三角錐及圍欄擺放位置仍沿道路邊
    線設置，亦未使車道產生明顯減縮，原告仍以跨越分向限制
    線之方式行駛但逐漸向右回到其行向之車道，當時右側仍有
    施工進行且設圍欄設置方式與第一次所遇之施工處幾近相同
    ，足證該施工處之設置並不影響車輛於車道正常行駛，駕駛
    仍應依標線規定不得跨越行駛之；縱原告為與該施工地點保
    持安全距離以策安全，僅需於其行向車道稍微向左閃避，客
    觀上並不存需跨越分向限制線駛入來車道才能閃避之阻礙，
    於11:05:24至11:05:28系爭車輛甚已駛離施工處，仍續以跨
    越分向限制線之方式行駛，堪認違規行為明確，上情另有原
    舉發單位回復函(被證6)在卷可稽。
⑶、另原告亦稱須留出機車行駛空間，經查該路段雙向僅各一車
    道並未在外側設有機慢車專用車道，汽機車均行駛於該行向
    唯一車道，行駛若遇有其他汽機車，保持行車安全距離依序
    於車道行駛即可，並無大幅度讓道之必要，而經查本件檢舉
    影像(附件一「Z0000000000000000000-0.avi」畫面時間11:
    05:23至11:05:34)，有一機車沿路均行駛於系爭車輛前，期
    間並未與原告併排行駛，原告所稱須留出機車行駛空間而向
    左跨越雙黃線，與事實不相符亦無現實之必要性，綜上原告
    主張並無可採，不影響本件違規事實成立之認定，處分應予
    以維持。
⑷、再者，原告既為合法考領汽車駕駛執照之人，有汽車車籍查
    詢資料及駕駛人基本資料（被證7）為憑，且原告為具有正
    常智識程度之成年人，其對上述規定應知之甚詳，並應確實
    遵守。是原告前揭所述，無非單方所執之詞，委無足取。
㈡、聲明：⑴原告之訴駁回。⑵訴訟費用由原告負擔。
四、爭點事實：
㈠、原告因右方出現施工路障不當佔據車道，才在留出機車行駛
    空間下，違法跨越雙黃線駛入對向車道，是否有理可採？又
    是否具有過失之責任條件？
㈡、本件檢舉人是否違規駛入來車道？又是否影響本件民眾檢舉
    舉發之適法性認定？
五、本院的判斷：
㈠、前提事實：爭訟概要欄所載之事實，除上開爭點外，其餘事
    實業為原告於起訴狀所不爭執，並有採證光碟、民眾檢舉明
    細、新北市警交大字第CU0000000號舉發違反道路交通管理
    事件通知單及違規擷取照片、案件移送記錄及送達證明、原
    告申訴資料、新北市政府警察局新店分局111年2月8日新北
    警店交字第1114094988號函、新北裁催字第48-CU0000000號
    違反道路交通管理事件裁決書及送達證書、新北市政府警察
    局新店分局111年4月11日新北警店交字第1114110429號函、
    違規擷取照片、汽車車籍查詢資料及駕駛人基本資料及原告
    提出之違規擷取照片等資料（見本院卷第67頁至第95頁、第
    19頁至第21頁）足資佐證，此事實應堪認定。
㈡、本件應適用之相關法令：
⑴、道路交通標誌標線號誌設置規則第165條第1項、第2項：「分
    向限制線，用以劃分路面成雙向車道，禁止車輛跨越行駛，
    並不得迴轉。本標線為雙黃實線，線寬及間隔均為一○公分
    。除交岔路口或允許車輛迴轉路段外，均整段劃設之。」。
⑵、行為時道路交通管理處罰條例第7條之1：「對於違反本條例
    之行為者，民眾得敘明違規事實或檢具違規證據資料，向公
    路主管或警察機關檢舉，經查證屬實者，應即舉發。但行為
    終了日起逾七日之檢舉，不予舉發。」。
⑶、道路交通管理處罰條例第45條1項第3款：「汽車駕駛人，爭
    道行駛有下列情形之一者，處新臺幣六百元以上一千八百元
    以下罰鍰：三、不依規定駛入來車道。」。
⑷、道路交通管理處罰條例第63條第1項第1款：「汽車駕駛人有
    下列各款所列條款之一者，除依原條款處罰鍰外，並予記點
    ：一、有第三十三條第一項、第二項、第三十八條第一項、
    第四十條、第四十五條、第四十七條第一款至第三款、第四
    十八條、第四十九條或第六十條第二項第一款、第二款情形
    之一者，各記違規點數一點。」。
⑸、行政罰法第7條第1項：「違反行政法上義務之行為非出於故
    意或過失者，不予處罰。」。
⑹、道路交通管理處罰條例第85條第4項：「依本條例規定逕行舉
    發或同時併處罰其他人之案件，推定受逕行舉發人或該其他
    人有過失。」。
⑺、按「本細則依道路交通管理處罰條例第九十二條第四項規定
    訂定之。」、「處理違反道路交通管理事件之程序及統一裁
    罰基準，依本細則之規定辦理。前項統一裁罰基準，如附件
    違反道路交通管理事件統一裁罰基準表。」，違反道路交通
    管理事件統一裁罰基準及處理細則第1條、第2條第1項、第2
    項分別亦有明定，是違反道路交通管理事件統一裁罰基準及
    處理細則即係基於法律之授權所訂定，而該處理違反道路交
    通管理事件之統一裁罰基準（即「違反道路交通管理事件統
    一裁罰基準表」）已考量「違反事件」、「法條依據」、「
    法定罰鍰額度或其他處罰」、「違規車種類別或違規情節」
    、「期限內繳納或到案聽候裁決者」、「逾越應到案期限30
    日內，繳納罰鍰或到案聽候裁決者」、「逾越應到案期限30
    日以上60日以內，繳納罰鍰或到案聽候裁決者」、「逾越應
    到案期限60日以上，繳納罰鍰或逕行裁決處罰者」等因素，
    作為裁量之標準，並未違反授權之目的及裁量權之本質，是
    其不僅直接對外發生效力，且被告亦應受其拘束而適用之。
㈢、依前揭違規擷取照片所示（見本院卷第19、21、73、74、91
    、92頁）本件原告於上開時、地，駕駛系爭汽車行經劃設有
    分向限制線之路段時，於110年12月31日11時5分（下同）20
    秒至21秒間尚未行駛至施工器材之擺放地點，已跨越分向限
    制線駛入來車道，並於23秒至24秒間行駛至施工器材擺放地
    點時，仍持續跨越分向限制線駛入來車道，而當時其右側並
    無任何機車與之併駛，且依施工器材之護欄及交通錐擺放位
    於車道外側範圍（邊線內緣近處），目測所餘車道之寬度明
    顯足供系爭汽車於該車道內安全通行，又於28秒至31秒間，
    系爭汽車行駛至前方另處施工器材擺放地點時再次跨越分向
    限制線駛入來車道，且依施工器材之護欄及交通錐擺放位於
    車道外側範圍（邊線內緣近處），目測所餘車道之寬度同亦
    明顯足供系爭汽車於該車道內安全通行等情，事屬至明，復
    為原告主張自承有如上情跨越雙黃線違規屬實，則其確有「
    不依規定駛入來車道」之違規行為，洵堪認定。
㈣、本件原告主張：「原告因右方出現施工路障不當佔據車道，
    才在留出機車行駛空間下，違法跨越雙黃線駛入對向車道，
    並非故意違規；現場狀況所有駕駛人都會這樣開，檢舉人也
    是，卻浪費社會資源及大家寶貴時間。」等語；惟查：
⑴、如前所述於20秒至21秒間，原告駕駛系爭汽車即已跨越分向
    限制線駛入來車道，惟其當時尚未行駛到達施工器材之擺放
    地點，已然甚明。又於23秒至24秒間、28秒至31秒間，原告
    駕車先後行經二處施工器材擺放地點，所餘車道之寬度明顯
    足供系爭汽車於該車道內安全通行，且當時其右側並無任何
    機車與之併駛，則原告如認（依車速）仍有安全疑慮，自應
    減速以求謹慎通過，殆無由僅以路旁擺放有施工器材，遽而
    任意跨越分向限制線行駛，因而破壞該標線所用以規制雙向
    道路避免車輛迎面相撞之通行秩序。縱使當時施工器材擺放
    違法佔據（一小部分）車道範圍，惟駕駛人行經上址，既仍
    得注意小心而維持於車道範圍內安全通行之行車狀態，自無
    由以施工違反現場維護之相關規定，執為破壞道路通行秩序
    之正當理由，更亦無從於所餘車道之寬度明顯足供系爭汽車
    於該車道內安全通行下，自行認定對向並無來車即違規跨越
    分向限制線行駛，其理甚明。
⑵、再者，依現場車道所餘寬度明顯仍足供系爭汽車於該車道內
    安全通行之事實，縱使原告另有無法注意或適時減速之情，
    亦核屬具有過失之情節，自難解免過失之責，揆諸前揭行政
    罰法第7條第1項之規定，要不以故意為限。此外，原告當時
    右側並無任何機車與之併駛，且其亦無應保留機車於同車道
    超越行駛空間之義務，則縱使原告確有此一交通禮讓意識（
    非義務），除無法免除其以違反行政法上義務為代價所應負
    本件之責任外，就其右側當時並無機車之事實，同亦具有過
    失之可責性條件，而應負違規之責任。
⑶、末按憲法之平等原則要求行政機關對於事物本質上相同之事
    件作相同處理，乃形成行政自我拘束，惟憲法之平等原則係
    指合法之平等，不包含違法之平等（參照前最高行政法院93
    年判字第1392號判例）；行政行為，非有正當理由，不得為
    差別待遇，行政程序法第六條定有明文，此即行政法上之平
    等原則。然行政機關若怠於行使權限，致使人民因個案違法
    狀態未排除而獲得利益時，該利益並非法律所應保護之利益
    ，因此其他人民不能要求行政機關比照該違法案例授予利益
    ，亦即人民不得主張「不法之平等」（參照最高行政法院92
    年度判字第275號判決）。查原告所指後方檢舉人及所有行
    經該路段之駕駛人均以相同方式跨越分向限制線駛入來車道
    ，其無非係主張「不法之平等」，當無解於其因本件違規事
    實而應負之罰責，另依前揭違規擷取照片係於行車紀錄器車
    輛內向前拍攝影像而得，實無從確認檢舉人是否同有違規情
    事，況亦無從以檢舉人違規即得據為原告免責之依據（原告
    並未主張檢舉人另有誘使其違規之情事），是以原告上述主
    張顯屬無據，至於原告如眼見其他駕駛人確有相同違規行為
    ，亦可檢具相關證據資料，向管轄機關提出檢舉，附此敘明
    。
㈤、原告既為合法考領汽車駕駛執照之人，有汽車車籍查詢資料
    及駕駛人基本資料（見本院卷第93、95頁）為憑，其對上述
    規定應知之甚詳，並應確實遵守。是原告前揭所述，無非單
    方所執之詞，委無足取。
㈥、本件判決基礎已經明確，兩造其餘的攻擊防禦方法與訴訟資
    料，經本院斟酌後，核與判決結果不生影響，無一一論述及
    調查之必要，一併說明。
六、結論：原處分並無違誤，原告訴請撤銷為無理由，應予駁回
    。本件第一審裁判費300元，應由敗訴之原告負擔，所以確
    定如主文第2項所示。
七、依行政訴訟法第195條第1項後段、第236條、第98條第1項前
    段、第237條之8第1項、第237條之9第1項，判決如主文。
中　　華　　民　　國　　111 　年　　7 　　月　　4 　　日
                  行政訴訟庭  法  官  陳伯厚
一、上為正本係照原本作成。
二、如不服本判決，應於判決送達後20日內，向本院提出上訴狀
    ，上訴狀並應記載上訴理由，表明關於原判決所違背之法令
    及其具體內容或依訴訟資料可認為原判決有違背法令之具體
    事實，並繳納上訴費新臺幣750元。其未表明上訴理由者，
    應於提出上訴後20日內向本院補提理由書（上訴狀及上訴理
    由書均須按他造人數附繕本），如逾期未提出上訴理由書者
    ，本院毋庸再命補正，由本院逕以裁定駁回上訴。
                              書記官  陳柔吟
中　　華　　民　　國　　111 　年　　7 　　月　　4 　　日